【裁判字號】    99,訴,957
【裁判日期】    991105
【裁判案由】    偽造文書
【裁判全文】
臺灣彰化地方法院刑事判決               99年度訴字第957號
公  訴  人  臺灣彰化地方法院檢察署檢察官
被      告  乙○○
上列被告因偽造文書案件，經檢察官聲請簡易判決處刑（99年度
速偵字第932號），因認不宜簡易判決處刑，改依通常程序進行
審理，本院判決如下：
    主  文
乙○○無罪。
    理  由
一、聲請簡易判決處刑意旨略以：被告乙○○於民國（下同）99
    年4 月21日13時15分許，駕駛車號6732-QP 號自小貨車行經
    彰化縣田中鎮○○路與酪農路口時，為警發現該車車牌業經
    註銷而予攔停舉發，因其另涉詐欺案件遭通緝中恐被發覺，
    竟在警員所提供用以書寫姓名、年籍及國民身分證號之資料
    聯單（下稱系爭空白紙張）上，偽簽「甲○○」之署名及填
    寫甲○○之年籍、國民身分證號，並將之交付警員而行使之
    ，以表示其為甲○○本人，致警員將上開姓名、年籍及國民
    身分證號填寫於彰化縣警察局彰警交字第I00000000 號舉發
    違反道路交通管理事件通知，足生損害於甲○○及警方舉發
    違規之正確性，因認被告涉及刑法第216 條、第210 條、
    217 條第1項等行使偽造私文書罪嫌及偽造署押罪嫌。
二、按被告未經審判證明有罪確定前，推定其為無罪，又犯罪事
    實應依證據認定之，無證據不得認定犯罪事實。另按不能證
    明被告犯罪或其行為不罰者應諭知無罪之判決，此觀刑事訴
    訟法第154 條、第301 條第1 項分別定有明文。再者刑事訴
    訟上證明之資料，無論其為直接或間接證據，均須達於通常
    一般之人均不致有所懷疑，而得確信其為真實之程度，始得
    據為有罪之認定，若其關於被告是否犯罪之證明未能達此程
    度，而有合理懷疑之存在，致使無從形成有罪之確信，根據
    「罪證有疑，利於被告」之證據法則，即不得遽為不利被告
    之認定（最高法院76年臺上字第4986號判例要旨參照）。若
    在紙上或物品上之文字、符號，依習慣或特約足以為表示其
    用意之證明者，關於偽造文書之罪，固應以文書論，然名片
    僅有表明其為何人之作用，並不足為法律上一定用意之證明
    ，即不足以證明持名片者確為名片上所載姓名之本人，如持
    他人名片冒用他人名義行詐，僅能論以詐欺罪，其持他人名
    片之行為不過為便於行詐而已，不能併論以行使偽造私文書
    罪責，此有最高法院79年度台上字第1949號判決意旨可資參
    照。
三、公訴人認被告涉及行使偽造私文書等犯行，無非是以被告因
    交通違規遭員警攔停舉發時，要求其在員警所提供之系爭空
    白紙張（並非舉發違反道路交通管理事件通知單）上填寫姓
    名、年籍及國民身分證號，其竟書寫甲○○及甲○○之年籍
    、國民身分證號，並將之交付警員，致警員將上開姓名、年
    籍及國民身分證號填寫在舉發違反道路交通管理事件通知單
    為主要論據。經查：
(一)、關於刑法第216 條、210 條行使偽造私文書罪及刑法第217
    條第1 項偽造署押罪部分
    揆諸警卷附系爭空白紙張，僅有書寫「甲○○、46：128 日
    、Ｚ000000000、嘉市義教981 巷78號」，其內容、性質僅類
    似於空白表單，且該紙張上無抬頭，僅有表明其為何人之作
    用，依習慣、特約或該文字性質，不足為法律上一定用意之
    證明，即與偽造文書之罪要求對外具有表示一定意思之文書
    意涵有間，自非屬文書，殊難該當於行使或偽造私文書罪之
    構成要件。又刑法第217 條第1 項偽造印章、印文罪所謂之
    印章、印文，係指用以代表印章名義人人格之同一性，足以
    藉其認證該名義人本人意思表示之確實性者而言，若非用以
    表示制作者本人人格之同一性之作用，依前述說明應非刑法
    第217 條之印章、印文，此有最高法院79年度台上字第6332
    號判決意旨可資參照。故偽造署押罪自係指該署押係用以代
    表署押名義人人格之同一性，足以藉其認證該名義本人意思
    表示，然被告在系爭空白紙張上書寫前揭文字，並無藉此認
    證署押名義人之意思表示或用以證明之意，自與刑法第217
    條第1 項偽造署押罪之構成要件有間，檢察官認為涉及偽造
    署押罪，實有誤會。
(二)、關於刑法第214條使公務員登載不實罪部分
    按刑法第214 條所謂使公務員登載不實事項於公文書罪，須
    一經他人之聲明或申報，公務員即有登載之義務，並依其所
    為之聲明或申報予以登載，而屬不實之事項者，始足構成，
    若其所為聲明或申報，公務員尚須為實質之審查，以判斷其
    真實與否，始得為一定之記載者，即非本罪所稱之使公務員
    登載不實。而行為人如有違反道路交通管理處罰條例者，交
    通勤務警察或依法執行交通稽查任務人員應填製舉發違反道
    路交通管理事件通知單，並於被通知人欄予以勾記，當場舉
    發者，應填記駕駛人或行為人姓名、性別、出生年月日、地
    址、身分證統一編號及車主姓名、地址、車牌號碼、車輛種
    類；交通勤務警察或依法執行交通稽查任務人員舉發違反道
    路交通管理事件，應當場查記車輛牌照及駕駛人之駕駛執照
    號碼或身分證統一編號，經驗明並填製通知單後，即將執照
    發還之，違反道路交通管理事件統一裁罰基準及處理細則第
    11條、第17條分別定有明文。是交通違規者身分資料之查核
    及驗證，乃係依法執行交通勤務警察或執行交通稽查任務人
    員之職責，員警填製舉發違反道路交通管理事件通知單時，
    對於違規人之姓名、身分及違規事實，本應依職權加以調查
    ，並非一經違規人申報即有登載之義務。綜此，本件被告乙
    ○○虛報甲○○身分年籍資料之情事，亦不構成刑法法第21
    4 條使公務員登載不實罪。
四、綜上所述，本件並無積極證據足證被告涉及上開偽造文書犯
    行，且舉發違規通知單上復未經被告偽造署押，即難認有何
    偽造甲○○署名之情事，顯見本件有合理懷疑存在，則公訴
    人所舉之證據，即無法證明被告確有行使偽造私文書之犯行
    。此外，本院復查無其他積極證據足認被告有公訴意旨所指
    之犯行，本件既不能證明被告犯罪，參照前揭規定、判例意
    旨及說明所示，自應為被告無罪之諭知，以示慎斷。
五、末按法院認應科拘役、罰金或應諭知免刑或無罪之案件，被
    告經合法傳喚無正當理由不到庭，得不待其陳述逕行判決，
    刑事訴訟法第306 條定有明文。本件被告經合法傳喚，無正
    當理由未到庭，但因本院認本案應諭知無罪，故不待其陳述
    逕以一造辯論判決之。
據上論斷，應依刑事訴訟法第452 條、第301 條第1 項前段、第
306 條，判決如主文。
本案經檢察官楊聰輝到庭執行職務。
中    華    民    國    99    年    11    月    5     日
                     刑事第九庭  審判長法官 蕭文學
                                 法      官 黃齡玉
                                 法      官 鮑慧忠
以上正本證明與原本無異。如不服本判決應於收受判決後10日內
向本院提出上訴書狀，並應敘述具體理由；其未敘述上訴理由者
，應於上訴期間屆滿後20日內向本院補提理由書狀( 均須按他造
當事人之人數附繕本)「切勿逕送上級法院」。
告訴人或被害人對於判決如有不服具備理由請求檢察官上訴者，
其上訴期間之計算係以檢察官收受判決正本之日期為準。
中    華    民    國    99    年    11    月    5     日
                                 書記官    林子惠

司法院資訊處製作；財團法人民間司法改革基金會備份。
